臺灣板橋地方法院刑事判決　　　　　　　 96年度易字第848號
公　訴　人　臺灣板橋地方法院檢察署檢察官
被　　　告　甲○○
上列被告因詐欺案件，經檢察官提起公訴（95年度偵字第26382
號），本院受理後被告為有罪之陳述，經合議庭裁定由受命法官
獨任進行簡式審判程序，判決如下：
    主  文
甲○○幫助連續意圖為自己不法之所有，以詐術使人將本人之物
交付，累犯，處有期徒刑陸月，如易科罰金，以銀元佰元即新
臺幣玖佰元折算壹日。
    事  實
一、甲○○前於民國89年間因犯贓物罪，經臺灣高等法院以89年
    度上易字第337 號判處有期徒刑十月，於89年3 月16日確定
    ；復於同年間因犯妨害自由罪，經本院以89年度訴字第50號
    判處有期徒刑五月，於89年6 月19日確定；再於同年間因施
    用毒品案件，經本院以89年度易字第3288號判處有期徒刑六
    月，於89年12月4 日確定；又於同年間犯搶奪、竊盜等罪，
    經臺灣高等法院以89年度上訴字第4126號分別判處有期徒刑
    一年十月（搶奪部分）、一年（竊盜部分），應執行有期徒
    刑二年六月，於90年4 月26日確定，嗣上開案件罪刑，再經
    臺灣高等法院以90年度聲字第1919號裁定應執行有期徒刑四
    年三月確定；又於88年間因違反洗錢防制法案件，經臺灣士
    林地方法院以88年度訴字第85號判處有期徒刑三月，於92年
    9 月7 日確定，嗣上揭案件罪刑經接續執行，於93年12 月9
    日假釋出監並付保護管束，迄94年4 月8 日縮刑期滿假釋未
    經撤銷以已執行論（於本件構成累犯）。猶不知悔改，甲○
    ○預見提供自己的金融機構帳戶供不相識之人使用，足以幫
    助他人提領獲取詐欺之犯罪所得，復信縱該他人為上開犯罪
    行為，亦與其供給帳戶之本意無違，基於幫助詐欺之不確定
    故意，於不詳時間、地點，將其在臺北縣板橋市○○路15號
    中華郵政股份有限公司（下稱中華郵政）板橋埔墘郵局申辦
    之存簿儲金帳號00000000000000號帳戶之存摺、金融卡及密
    碼，以不詳之代價，提供給姓名年籍不詳之成年人士，而任
    由其藉以遂行犯罪後，供其收受犯罪所得財物。繼該姓名年
    籍不詳之成年人士基於意圖為自己不法所有之概括犯意，於
    不詳時、地，連續以電話通知如附表所示之張秋芬、紀銘謨
    、許晏維、閭志豪、王仕欽等五人，佯稱中獎，惟需先繳交
    稅款等相關費用始能領取該筆獎金，致張秋芬等五人陷於錯
    誤，分別於如附表所示之時間，依其指示將如附表所示之款
    項，匯入甲○○所有之上開帳戶內，且於款項匯入後，即遭
    提領一空。甲○○以此方式該幫助姓名年籍不詳之成年人士
    收受詐欺犯行所得之財物。嗣張秋芬等五人察覺受騙，報警
    循線查獲上情。
二、案經臺南縣警察局報請臺灣臺南地方法院檢察署呈請臺灣高
    等法院檢察署核令移轉臺灣板橋地方法院檢察署檢察官偵查
    起訴，經本院合議庭裁定以簡式審判程序審理。
    理  由
一、上揭犯罪事實，業據被告甲○○於本院審理時坦承不諱，並
    經告訴人張秋芬、紀銘謨、許晏維、閭志豪、王仕欽於警詢
    時指訴綦詳，並有中華郵政96年1 月16日儲字第0960703156
    號函附甲○○之存簿儲金帳號00000000000000號郵局帳戶申
    請人基本開戶資料、客戶歷史交易清單及郵政國內匯款執據
    影本等件附卷可稽。綜上，足認被告自白情節與事實相符，
    罪證明確，被告犯行洵堪認定。
二、按行為後法律有變更者，適用行為時之法律。但行為後之法
    律有利於行為人者，適用行為時之法律，刑法第2 條第1 項
    定有明文。質言之，行為後法律有變更者，應將行為時之法
    律與裁判時之法律比較適用最有利於行為人之法律；又新舊
    刑法關於刑之規定，雖同採從輕主義，惟比較時仍應就罪刑
    有關之共犯、未遂犯、想像競合犯、牽連犯、連續犯、結合
    犯，以及累犯加重、自首減輕暨其他法定加減原因（如身分
    加減）與加減比例等一切情形，綜其全部之結果而為比較，
    再適用有利於行為人之法律處斷，而不得一部割裂分別適用
    不同之新舊法（最高法院24年上字第4634號、29年度上字第
    964 號判例意旨、95年第8 次刑事庭會議決議參照）。被告
    行為後，刑法業經修正，並於94年2 月2 日經總統以華總一
    義字第09400014901 號令公布，刑法施行法亦於95年6 月14
    日經總統以華總一義字第09500085181 號令增訂刑法施行法
    第1 條之1 ，並均自95年7 月1 日施行，茲就修正前後被告
    所應適用之法條比較如下：
  (一)關於刑法第56條連續犯之規定，修正後刑法第56條已刪除連
    續犯之規定，是本件被告所幫助之姓名年籍不詳之成年人士
    先後多次詐欺取財犯行即均應按數罪之規定併罰；惟如依修
    正刪除前之連續犯規定，則應各依修正前刑法第56條規定以
    一罪論，但得加重其刑至二分之一，依數罪併罰之結果，顯
    較諸以一罪論而加重其刑至二分之一之結果不利於被告；比
    較新舊法結果，以舊法較有利於行為人，故依刑法第2 條第
    1 項前段規定，自應適用行為時之法律即修正前刑法第56條
    關於連續犯之規定論處。
  (二)關於刑法第47條累犯之規定，修正後刑法第47條第1 項規定
    「受徒刑之執行完畢，或一部之執行而赦免後，五年以內故
    意再犯有期徒刑以上之罪者，為累犯，加重本刑至二分之一
    。」、修正後刑法第49條規定「累犯之規定，於前所犯罪在
    外國法院受裁判者，不適用之。」，與修正前刑法第47條規
    定「受有期徒刑之執行完畢，或受無期徒刑或有期徒刑一部
    之執行而赦免後，五年以內再犯有期徒刑以上之罪者，為累
    犯，加重本刑至二分之一。」、修正前刑法第49條規定「累
    犯之規定，於前所犯罪依軍法或於外國法院受裁判者，不適
    用之。」不同。修正後刑法關於累犯之規定，其五年以內再
    犯之罪以故意犯為限，始應論以累犯，惟如前案係依軍法審
    判者，亦應論以累犯。修正前刑法關於累犯之規定，其五年
    以內再犯之罪以有期徒刑以上之罪（不分故意犯或過失犯）
    ，均應論以累犯，惟如前案係依軍法審判者，則不應論以累
    犯。而新舊法比較，應綜其全部之結果，而為比較，本案被
    告有如事實欄所述之前科及刑之執行情形，其於有期徒刑執
    行完畢，五年以內故意再犯本件有期徒刑以上之罪，不論依
    新舊法規定，均應論以累犯，比較新舊法結果，並無有利或
    不利之情形，故依刑法第2 條第1 項前段規定，本件關於被
    告是否構成累犯之適用，自應適用行為時之法律即修正前刑
    法第47條規定。
  (三)關於被告被訴幫助犯刑法第339 條第1 項之詐欺取財罪，其
    有關得科或併科銀元一千元以下罰金之法定刑部分，依新修
    正之刑法施行法第1 條之1 規定，94年1 月7 日刑法修正施
    行後，刑法分則編未修正之條文定有罰金者，自94年1 月7
    日刑法修正施行後，就其所定數額提高為三十倍。但72年6
    月26日至94年1 月7 日新增或修正之條文，就其所定數額提
    高為三倍。查刑法第339 條第1 項詐欺取財罪，有關科罰金
    刑部分，自24年7 月1 日公布施行後未再修正，依刑法施行
    法第1 條之1 規定，其罰金應以新臺幣為單位，且數額應提
    高三十倍，即係新臺幣三萬元以下。然依被告行為時之罰金
    罰鍰提高標準條例第1 條之規定，依法律應處罰金、罰鍰者
    ，就其原定數額提高二至十倍。但法律已依一定比率規定罰
    金或罰鍰之數額或倍數者，依其規定。然依行政院會銜司法
    院於72年7 月27日發布，同年8 月1 日施行，有關刑法定有
    罰金者，提高為十倍，故刑法第339 條第1 項詐欺取財罪得
    科或併科銀元一萬元以下罰金，再者銀元與新臺幣之比率為
    1 比3 （現行法規所定貨幣單位折算新臺幣條例第2 條），
    故以新臺幣計算，本條罰金刑部分即得處新臺幣三萬元以下
    罰金。新舊法有關法定罰金刑之最高額的比較結果雖為相同
    ，對被告並無有利或不利，但自法定罰金刑之最低額部分觀
    察，修正後刑法第33條第5 款規定：「罰金：新臺幣一千元
    以上，以百元計算之。」；而修正前該款規定：「罰金：一
    元（銀元）以上。」，依前述罰金罰鍰提高標準計算，顯然
    低於新法之規定而有利於被告。從而本件被告被訴幫助犯刑
    法第339 條第1 項所定之罰金刑提高部分，即應適用罰金罰
    鍰提高標準條例第1 條前段之規定。
  (四)被告行為時之刑法第41條第1 項前段規定：「犯最重本刑為
    五年以下有期徒刑以下之刑之罪，而受六個月以下有期徒刑
    或拘役之宣告，因身體、教育、職業、家庭之關係或其他正
    當事由，執行顯有困難者，得以一元以上三元以下折算一日
    ，易科罰金。」；又被告行為時之易科罰金折算標準條例即
    修正前罰金罰鍰提高標準條例第2 條（現已刪除）規定，就
    其原定數額提高為一百倍折算一日，則被告行為時之易科罰
    金折算標準，應以銀元三百元即新臺幣九百元折算一日。而
    95年7 月1 日修正公布施行之刑法第41條第1 項前段則規定
    ：「犯最重本刑為五年以下有期徒刑以下之刑之罪，而受六
    個月以下有期徒刑或拘役之宣告者，得以新臺幣一千元、二
    千元或三千元折算一日，易科罰金。」，比較修正前後之易
    科罰金折算標準，以95年7 月1 日修正施行前之規定較有利
    於被告，應依修正後刑法第2 條第1 項前段規定，適用修正
    前刑法第41條第1 項前段、修正前罰金罰鍰提高標準條例第
    2 條之規定，定其折算標準。
  (五)綜其全部之結果而為比較，修正後刑法並非較有利於被告，
    應依刑法第2 條第1 項前段規定，一體適用修正前即行為時
    之法律。
三、次按幫助犯之成立，主觀上行為人須有幫助故意，客觀上須
    有幫助行為，意即須對於犯罪與正犯有共同之認識，而以幫
    助之意思，對於正犯資以助力，而未參與實行犯罪之行為者
    而言。查被告將其所有之上揭帳戶存摺、提款卡、印章及密
    碼提供予姓名年籍不詳之成年人士用以詐騙被害人匯入金錢
    ，作為對被害人實施詐欺取財犯罪之取款工具，顯係基於幫
    助他人實施詐欺取財之不確定故意，且所為提供帳戶予他人
    之行為係屬刑法詐欺取財罪構成要件以外之行為，是核被告
    所為，係犯刑法第30條第1 項前段、第339 條第1 項之幫助
    詐欺取財罪（修正前刑法第30條規定：「幫助他人犯罪者，
    為從犯，雖他人不知幫助之情者，亦同」、「從犯之處罰，
    得按正犯之刑減輕之」。修正後刑法第30條則為：「幫助他
    人實行犯罪行為者，為幫助犯。雖他人不知幫助之情者，亦
    同」、「幫助犯之處罰，得按正犯之刑減輕之」。因此，刑
    法第30條僅用語修改，未涉及法律構成要件或刑罰之變更，
    應非法律變更，無庸適用刑法第2 條規定比較新舊法，應逕
    行適用裁判時之規定）。被告所幫助之姓名年籍不詳之成年
    人士先後所為多次詐欺取財犯行，時間緊密，犯罪構成要件
    相同，顯係基於概括犯意為之，應依修正前刑法第56條規定
    論以連續犯。又按連續幫助與幫助連續為不同之犯罪態樣，
    如基於概括犯意，多次幫助他人犯罪，為連續幫助，該幫助
    者有多次犯罪行為，如以一幫助行為，幫助他人連續犯罪，
    則為幫助連續，就幫助犯而言，僅有一次犯罪行為（參照最
    高法院86年度臺上字第5680號刑事判決）。查本件被告以一
    幫助行為，幫助該姓名年籍不詳之成年人士連續從事詐欺犯
    行，僅應論以一幫助連續詐欺罪。再被告幫助他人實行犯罪
    行為，為幫助犯，依刑法第30條第2 項之規定，按正犯之刑
    減輕之。查被告前於89年間因犯贓物罪，經臺灣高等法院以
    89年度上易字第337 號判處有期徒刑十月，於89年3 月16日
    確定；復於同年間因犯妨害自由罪，經本院以89年度訴字第
    50號判處有期徒刑五月，於89年6 月19日確定；再於同年間
    因施用毒品案件，經本院以89年度易字第3288號判處有期徒
    刑六月，於89年12月4 日確定；又於同年間犯搶奪、竊盜等
    罪，經臺灣高等法院以89年度上訴字第4126號分別判處有期
    徒刑一年十月（搶奪部分）、一年（竊盜部分），應執行有
    期徒刑二年六月，於90年4 月26日確定，嗣上開案件罪刑，
    再經臺灣高等地方法院以90年度聲字第1919號裁定應執行有
    期徒刑四年三月確定；又於88年間因違反洗錢防制法案件，
    經臺灣士林地方法院以88年度訴字第85號判處有期徒刑三月
    ，於92年9 月7 日確定，嗣上揭案件罪刑經接續執行，於93
    年12月9 日假釋出監並付保護管束，迄94年4 月8 日縮刑期
    滿假釋未經撤銷以已執行論，此有臺灣高等法院被告前案紀
    錄表在卷可按，其於有期徒刑執行完畢後五年內再犯本案之
    罪，係屬累犯，應依修正前刑法第47條之規定加重其刑。又
    刑有加重及減輕者，先加後減。爰審酌被告年值青壯，不思
    正道取財，竟提供帳戶幫助詐欺，既助長他人犯罪，又增加
    查緝困難，危害財產安全及社會穩定，兼衡其平日素行、智
    識程度及其於偵查中猶飾詞圖卸迄至審理時始知坦承犯行等
    一切情狀，量處如主文所示之刑，並諭知易科罰金之折算標
    準，以示懲儆。
據上論斷，應依刑事訴訟法第273 條之1 第1 項、第299 條第1
項前段，刑法第2 條第1 項前段、刑法第30條第1 項前段、第2
項、刑法第339 條第1 項、修正前刑法第56條、修正前刑法第47
條、修正前刑法第41條第1 項前段，罰金罰鍰提高標準條例第1
條前段、修正前罰金罰鍰提高標準條例第2 條，判決如主文。
本案經檢察官蔡元仕到庭執行職務
中　　華　　民　　國　　96　　年　　5 　　月　　15　　日
                    刑事第一庭    法  官  張江澤
以上正本證明與原本無異。
如不服本判決，應於判決送達後十日內，向本院提出上訴狀。
                                  書記官  林怡秀
中　　華　　民　　國　　96　　年　　5 　　月　　15　　日
附錄本案論罪科刑法條全文：
刑法第339 條
意圖為自己或第三人不法之所有，以詐術使人將本人或第三人之
物交付者，處五年以下有期徒刑、拘役或科或併科一千元以下罰
金。
以前項方法得財產上不法之利益或使第三人得之者，亦同。
前二項之未遂犯罰之。
附表：
 ┌──┬────┬────┬──────┐
 │編號│被害人　│匯入日期│ 匯款金額　 │
 │    │        │        │（新臺幣）  │
 ├──┼────┼────┼──────┤
 │　1 │張秋芬  │950314　│　15,800元  │
 ├──┼────┼────┼──────┤
 │  2 │張秋芬  │950315  │  15,800元  │
 ├──┼────┼────┼──────┤
 │　3 │紀銘謨　│950314　│  15,800元　│
 ├──┼────┼────┼──────┤
 │　4 │許晏維　│950316　│  24,780元  │
 ├──┼────┼────┼──────┤
 │　5 │閭志豪　│950317　│  16,100元　│
 ├──┼────┼────┼──────┤
 │  6 │王仕欽　│9503　  │  16,000元　│
 └──┴────┴────┴──────┘
